臺灣嘉義地方法院刑事判決　　　　　　　100年度訴字第711號
公　訴　人　臺灣嘉義地方法院檢察署檢察官
被　　　告　趙燕飛
上列被告因違反毒品危害防制條例案件，經檢察官提起公訴（10
0 年度毒偵字第1336號），本院經裁定進行簡式審判程序後，認
有不得依簡式審判程序審判之事由，撤銷原裁定並判決如下：
    主  文
本件公訴不受理。
    事  實
一、本件公訴意旨略以：被告趙燕飛前因施用毒品案件，經臺灣
    高等法院臺中分院以87年度上訴字第512 號判決判處應執行
    刑有期徒刑3 年3 月確定，於民國97年1 月31日執行完畢；
    詎其猶不知悔改，竟基於施用第1 級毒品海洛因之犯意，於
    100 年6 月28日15時採尿前回溯26小時內某時，在不詳地點
    ，以不詳方式，施用第1 級毒品海洛因1 次。因認被告涉犯
    毒品危害防制條例第10條第1 項施用第一級毒品罪嫌等語。
二、按起訴之程序違背規定者，應諭知不受理之判決，並得不經
    言詞辯論為之，刑事訴訟法第303第1 款、第307條定有明文
    。次按「犯第10條之罪者，檢察官應聲請法院裁定，或少年
    法院（地方法院少年法庭）應先裁定，令被告或少年入勒戒
    處所觀察、勒戒，其期間不得逾2 月。觀察、勒戒後，檢察
    官或少年法院（地方法院少年法庭）依據勒戒處所之陳報，
    認受觀察、勒戒人無繼續施用毒品傾向者，應即釋放，並為
    不起訴之處分或不付審理之裁定；認受觀察、勒戒人有繼續
    施用毒品傾向者，檢察官應聲請法院裁定或由少年法院（地
    方法院少年法庭）裁定令入戒治處所強制戒治，其期間為6
    個月以上，至無繼續強制戒治之必要為止。但最長不得逾1
    年。依前項規定為觀察、勒戒或強制戒治執行完畢釋放後，
    5 年後再犯第10條之罪者，適用本條前二項之規定。」、「
    依第20條第2 項強制戒治期滿，應即釋放，由檢察官為不起
    訴之處分或少年法院（地方法院少年法庭）為不付審理之裁
    定。觀察、勒戒或強制戒治執行完畢釋放後，5 年內再犯第
    10條之罪者，檢察官或少年法院（地方法院少年法庭）應依
    法追訴或裁定交付審理。」毒品危害防制條例第20條第1 項
    至第3 項、第23條分別規定甚明。再按毒品危害防制條例於
    92年7 月9 日修正公佈，自93年1 月9 日施行，其中第20條
    、第23條將施用毒品之刑事處遇程序，區分為「初犯」及「
    5 年內再犯」、「5 年後再犯」。依其立法理由之說明：「
    初犯」，經觀察、勒戒或強制戒治後，應為不起訴處分或不
    付審理之裁定；經觀察、勒戒或強制戒治執行完畢釋放後，
    「5 年內再犯」者，因其再犯率甚高，原實施之觀察、勒戒
    及強制戒治既已無法收其實效，爰依法追訴或裁定交付審理
    。至於經觀察、勒戒或強制戒治執行完畢釋放後，「5 年後
    再犯」者，前所實施之觀察、勒戒或強制戒治已足以遮斷其
    施用毒品之毒癮，為期自新及協助其斷除毒癮，仍適用「初
    犯」規定，先經觀察、勒戒或強制戒治之程序。從而依修正
    後之規定，僅限於「初犯」及「5 年後再犯」二種情形，始
    應先經觀察、勒戒或強制戒治程序。倘被告於5 年內已再犯
    ，經依法追訴處罰，縱其第三次（或第三次以上）再度施用
    毒品之時間，在初犯經觀察、勒戒或強制戒治執行完畢釋放
    五年以後，已不合於「5 年後再犯」之規定，且因已於「5
    年內再犯」，顯見其再犯率甚高，原實施觀察、勒戒或強制
    戒治，已無法收其實效，即應依該條例第10條處罰（最高法
    院95年度第7 次刑事庭會議決議參照）。
三、經查，本件被告前於87年間因施用毒品案件，經臺灣彰化地
    方法院（下稱彰化地院）以87年度毒聲字第2122號裁定送觀
    察、勒戒後，因有繼續施用毒品傾向，復經同院以87年度毒
    聲字第2285號裁定令入戒治處所施以強制戒治1 年，再經同
    院以88年度毒聲字第1775號裁定停止強制戒治付保護管束，
    嗣因被告於保護管束期間未按指定日期接受尿液檢驗達3 次
    以上，經同院認其違反保護管束應遵守事項情節重大再以88
    年度毒聲字第3939號裁定撤銷停止戒治，令入戒治處所施以
    強制戒治，於91年3 月7 日強制戒治執行完畢，並由臺灣彰
    化地方法院檢察署檢察官以91年度戒毒偵字第275 、276 、
    277 、278 號為不起訴處分確定，被告繼於前開強制戒治執
    行完畢（即91年3 月7 日）後緊接執行其於83年間因違反肅
    清煙毒條例案件之殘刑2 年11月1 日、86年間因違反肅清煙
    毒條例案件遭法院判處有期徒刑3  年3 月（嗣經減為1 年7
    月）及87年間因偽造文書案件經法院判處拘役50日，於96年
    4 月24日縮短刑期假釋，並於96年4 月27日因拘役易科罰金
    出監，其出監後亦未因施用毒品犯行，經執行觀察、勒戒或
    強制戒治等情，有彰化地院87年度毒聲字第2285號、88年度
    毒聲字第1775號、第3939號裁定、臺灣彰化地方法院檢察署
    檢察官91年度戒毒偵字第275 、276 、277 、278 號為不起
    訴處分、臺灣高等法院在監在押全國紀錄表及臺灣高等法院
    被告前案紀錄表各1 份在卷可考。可見被告於91年3 月7 日
    強制戒治執行完畢後，距本件犯罪時間100 年6 月28日15時
    採尿前回溯26小時內某時已逾5 年，且自91年3 月7 日至96
    年3 月6 日止，此5 年期間內被告均在監執行，自無可能於
    該期間內再犯毒品危害防制條例第10條之罪，而其於96年4
    月27日出監後至本件施用第一級毒品犯行前，亦未因施用毒
    品案件犯行，經執行觀察、勒戒或強制戒治之情形，是本件
    被告施用第一級毒品之犯行既在前次強制戒治執行完畢5 年
    以後，依前開說明，自應由檢察官向管轄法院聲請觀察、勒
    戒，檢察官逕予起訴，於法不合，其起訴之程序違背規定，
    爰不經言詞辯論，諭知不受理判決。
據上論斷，應依刑事訴訟法第303 條第1 款、第307 條，判決如
主文。
中    華    民    國   100    年    11    月    14    日
                  刑事第六庭    審判長法  官  張道周
                                      法  官  陳嘉臨
                                      法  官  周欣怡
以上正本證明與原本無異。
如不服本判決應於收受判決後10日內向本院提出上訴書狀，並應
敘述具體理由；其未敘述上訴理由者，應於上訴期間屆滿後20日
內向本院補提理由書（均須按他造當事人之人數附繕本）「切勿
逕送上級法院」。告訴人或被害人如對於本判決不服者，應具備
理由請求檢察官上訴，其上訴期間之計算係以檢察官收受判決正
本之日期為準。
中    華    民    國   100    年    11    月    14    日
                                      書記官  柯于婷